【裁判字號】    89,易,755
【裁判日期】    900403
【裁判案由】    偽造文書等
【裁判全文】
臺灣士林地方法院刑事判決                          八十九年度易字第七五五號
    公  訴  人  臺灣士林地方法院檢察署檢察官
    被      告  甲○○
                丙○○
                丁○○
                乙○○
                大陸地區
右列被告因偽造文書等案件，經檢察官提起公訴（八十九年度偵字第七一三號），本
院判決如左：
    主  文
甲○○、丁○○共同連續行使明知為不實之事項，而使公務員登載於職務上所掌管之
公文書，足以生損害於公眾，各處有期徒刑肆月，如易科罰金，均以參佰元折算壹日
；均緩刑貳年。
乙○○共同連續行使明知為不實之事項，而使公務員登載於職務上所掌管之公文書，
足以生損害於公眾，處有期徒刑參月，如易科罰金，以參佰元折算壹日；緩刑貳年。
丙○○違反不得僱用大陸地區人民在台灣地區從事未經許可之工作之規定，處拘役伍
拾日，如易科罰金，以參佰元折算壹日；緩刑貳年。
    事  實
一、甲○○與丁○○原為夫妻，二人於民國八十五年九月二十六日離婚後，均明知丁○○與乙○○並無結婚之真意，經由熊健民（五十五年九月十五日生，身分證字
    號Ｚ000000000號，未經起訴）之媒介，認倘能促成大陸地區人民乙○○得以探親名義順利來台並為其謀職將有利可圖，乃與熊健民、乙○○基於共同
    之概括犯意聯絡，約定由乙○○支付共人民幣十二萬元予熊健民，由熊健民支付
    甲○○、丁○○人民幣五萬元作為報酬，由甲○○陪同丁○○於八十七年十一月
    二十六日至大陸福建省，由丁○○與乙○○辦理結婚手續，並取得福建省福清市
    公證處公證書後，持前開公證書及財團法人海峽交流基金會所核發載有證明前開
    公證書正本與副本內容相符之旨之證明書等文件，於八十七年十二月二十三日至
    台北縣八里鄉戶政事務所辦理結婚登記，使不知情之戶政事務所承辦公務員誤為
    丁○○、乙○○確已於八十七年十一月二十六日結婚，而將該不實事項登載於職
    務上掌管之公文書戶籍登記簿上，並據以核發戶籍謄本，足以生損害於戶政機關
    對於戶政管理之正確性。嗣丁○○將戶籍謄本交由熊健民於八十七年底至八十八
    年一月間及八十八年八月十二日連續至內政部警政署入出境管理局，以探親名義
    申辦乙○○中華民國台灣地區旅行證，並檢附前開戶籍謄本以為行使，使不知情
    之該局承辦公務員連續核發中華民國台灣地區旅行證，乙○○乃順利以探親名義
    於八十八年一月二十五日、十月四日二次入境來台，足生損害於主管機關對於入
    出境管理之正確性。乙○○於八十八年一月二十五日來台後，甲○○、丁○○與
    熊健民即基於共同犯意聯絡設法為其尋覓工作，適甲○○見報上所刊登之應徵廣
    告，循報載電話號碼聯絡丙○○，知悉丙○○確有意僱工，經甲○○詢問有關該
    工作內容及待遇等情形後，於八十八年二月下旬某日即帶同乙○○至位於新竹縣
    新豐鄉○○路六三號丙○○之養雞場，丙○○明知乙○○為大陸地區人民，竟自
    該日起至同年七月二十五日止，以每月新台幣三萬七千元之代價，未經許可僱用
    乙○○從事殺雞及赴苗栗、新竹、台中、桃園等地從事抓雞等工作，甲○○、丁○○為此分得人民幣三萬三千元。嗣於八十八年十二月二十七日下午四時三十分
    許，在台北縣八里鄉○○路○段十巷十九號四樓為警查獲。
二、案經台北縣警察局蘆洲分局報請台灣士林地方法院檢察署檢察官偵查起訴。
    理  由
甲、程序方面：
    按一人犯數罪、數人共犯一罪或數罪、數人同時在同一處所各別犯罪者，為相牽
    連之案件；數同級法官管轄之案件相牽連者，得合併由一法院管轄；又相牽連案
    件得由一檢察官合併偵查或合併起訴，刑事訴訟法第七條第一、二、三款、第六
    條第一項、第十五條前段分別定有明文。查本件起訴書所載被告丙○○犯罪地點
    及住所雖均位於新竹縣新豐鄉，惟被告甲○○居間介紹並陪同乙○○至丙○○位
    於新竹縣之養雞場工作，被告甲○○之犯罪地點亦及於新竹縣，又甲○○、乙○○及丁○○共同在台北縣八里鄉犯罪，依前開規定，被告丙○○犯罪事實與其餘
    被告犯罪事實，係屬相牽連案件，而台北縣八里鄉為本院轄區，本院就丙○○部
    分之事實仍具有管轄權，合先敘明。
乙、實體方面：
    一、訊據被告乙○○對於右揭事實坦承不諱，被告甲○○固坦承為使乙○○順利
        來台，陪同丁○○至大陸與乙○○辦理假結婚，並於乙○○來台後介紹其至
        丙○○之養雞場，惟辯稱：伊不懂法律，原本熊健民同意於手續辦妥後，給
        伊五萬元人民幣之報酬，但伊僅於前半段拿到二萬八千元人民幣、後半段拿
        到五千元人民幣云云（本院八十九年十二月五日、九十年二月十三日訊問筆
        錄參照）。被告丁○○固坦承與乙○○假結婚使林某得以探親名義來台，然
        否認居間介紹乙○○至丙○○處所工作，辯稱：伊對於乙○○二次來台有無
        在外工作不清楚云云（同訊問筆錄參照）。被告丙○○則矢口否認僱用乙○○在其養雞場工作，辯謂：伊養雞場的工作人員均由報紙應徵而來，伊均要
        求應徵者拿出身分證，如果拿不出來就要他走路，我並沒有僱用乙○○云云
        （同訊問筆錄及偵查卷第七十三頁、七十四頁參照）。但查：
    (一)被告甲○○、丁○○與案外人熊健民確實為使大陸人民乙○○得以探親名義
        來台工作，由丁○○與乙○○在大陸辦理假結婚，持假結婚之公證書等文件
        ，向台北縣八里鄉戶政事務所辦理結婚登記及由熊健民持記載上開不實事實
        之戶籍謄本赴內政部警政署入出境管理局申辦乙○○中華民國台灣地區旅行
        證之事實，除據被告乙○○、甲○○、丁○○分別於警訊及偵審中供明在卷
        外，並有偵查卷附戶籍謄本、財團法人海峽交流基金會證明、公證書及本院
        卷附內政部警政署入出境管理局八十九年十二月二十二日（八九）境信昌字
        第八七七三五號函附出入境查詢表、申請資料縮影本等可參，渠等以前開假
        結婚並偽造文書之方式使大陸地區人民乙○○入境之犯行，事證明確。
    (二)被告丁○○雖否認居間介紹丙○○僱用乙○○在台工作云云，但查，被告乙○○於本院稱：「：：：在大陸跟阿明（指熊健民）、葉、王協議好了（約
        定辦理假結婚是為了方便來台灣工作），他們三人都跟我協議（幫我在台找
        工作），他們跟我說一個月內可以賺二萬多元人民幣，他們當時告訴我只要
        到台灣與他們聯絡就可幫我找工作，：：：（在丙○○處工作是）王幫我找
        的，王看報紙找，葉當時在工廠上班，但是她有跟我說她也在幫我找工作，
        但最後幫我找到工作的是王，：：：我第一天到台灣時，葉就聯絡熊，熊有
        找過我，跟我說先住在葉那裡，會幫我找工作，他們三人都有賺我的錢，按
        照當初在大陸的約定就應該幫我找工作」（本院九十年二月十四日訊問筆錄
        參照）等情明確，足徵被告乙○○至丙○○處工作，雖係經由甲○○居間，
        但實則被告丁○○與案外人熊健民除應允乙○○設法來台外，亦同意為其找
        尋工作，乙○○來台後葉女亦積極為其找尋工作，乙○○為此支付報酬十二
        萬元人民幣，是以丁○○就居間介紹乙○○來台工作，與甲○○、熊健民間
        均有犯意聯絡至明，縱被告丁○○未親自與丙○○聯繫、接洽，然丁○○與
        甲○○在乙○○來台後，既均向乙○○表示正積極為其找工作，且被告甲○○、丁○○、案外人熊健民與乙○○四人在大陸即已約明甲○○、丁○○、
        熊健民三人除安排乙○○順利入境台灣外，並應協助乙○○在台謀職，益徵
        被告丁○○對於居間介紹丙○○僱用乙○○乙事，與甲○○間有犯意之聯絡
        。被告丁○○空言否認知情乙○○在台工作之情形及居間介紹工作云云，要
        屬意圖飾卸之詞，不足為信。
    (三)又被告丙○○確曾僱用大陸人民即被告乙○○乙節，已據乙○○於警訊、偵
        查及本院供陳明確，乙○○非但對於養雞場之位置及前往抓雞之處所陳明俱
        詳，對於丙○○家中陳設及其子女人數及排行性別等細節，與被告丙○○到
        庭所述情節一致（本院九十年二月十四日訊問筆錄及審判筆錄參照），被告
        甲○○於本院亦陳明：「：：：僱用林的就是現在在庭的丙○○，我帶林過
        去時，約談了十幾分鐘，我把林交給許我就離開了。我當時有跟許講林是從
        大陸來的。我說林是被帶他來的人甩了。許並沒有要求我們出示證件，許願
        意收下林，我就走了。」（本院八十九年十二月十四日訊問筆錄參照）、「
        我有問許此處有無提供住宿，有無欠工人？並且問他有無付薪資給工人，許
        回答有欠工人並有提供住宿，至於薪資約三萬元，確實金額不記得了，後來
        都是林和許自己去談，我把林交給許後便離開了，過了幾天我有送毛毯、工
        作服及鞋到許那裡去拿給林，當時他還在那裡工作，負責把雞吊到架子上」
        （本院審判筆錄參照）等語綦詳，被告丙○○否認僱用乙○○，顯係事後飾
        卸之詞，不足憑採。
    綜上各節，本件事證已臻明確，被告等之犯行洵堪認定。
二、核被告甲○○、丁○○、乙○○均明知丁○○、乙○○係假結婚，仍使台北縣八
    里戶政事務所承辦公務員，將葉、林二人結婚之不實事項登載於職務上掌管之戶
    籍登記簿並據以核發戶籍謄本等公文書，並交由知情之案外人熊健民持以向內政
    部警政署入出境管理局行使申辦乙○○進入中華民國台灣地區旅行證之所為，均
    係犯刑法二百十六條、第二百十四條之罪。渠等所犯使公務員登載不實事項於所
    掌管之文書之低度行為，為行使之高度行為所吸收，不另論罪。被告甲○○、丁○○居間介紹丙○○僱用乙○○所為，則係違反台灣地區與大陸地區人民關係條
    例第十五條第五款規定，應依同條例第八十三條第一項規定論處。被告丙○○僱
    用乙○○在台灣從事未經許可之工作，核其所為則係違反台灣地區與大陸地區人
    民關係條例第十五條第四款規定，應依同條例八十三條第一項規定論處，起訴書
    誤載其係違反同條例第十五條第五款規定云云，已據公訴人於審判期日當庭更正
    ，附此敘明。被告甲○○、丁○○、乙○○與案外人熊健民就前述行使偽造文書
    犯行，被告甲○○、丁○○與案外人熊健民就居間介紹他人僱用乙○○之所為，
    均有犯意聯絡及行為分擔，為共同正犯。被告甲○○、丁○○、乙○○及熊健民
    推由熊健民連續二次由熊健民持前開登載不實事項之戶籍謄本，向內政部警政署
    入出境管理局承辦人員行使，據以核發乙○○之中華民國台灣地區旅行證，其前
    後二次行為，時間緊接，所犯罪名相同，顯係出於概括犯意為之，為連續犯，應
    以一罪論，並依法加重其刑。又被告甲○○、丁○○所犯前開二罪，具有方法結
    果之牽連關係，應從一重之連續行使使公務員登載不實文書罪處斷。本件公訴人
    雖未就丁○○居間介紹丙○○僱用乙○○部分犯行起訴，惟該部分事實已於審理
    中調查明確，且與起訴部分事實，具有裁判上一罪關係，本院自得併予審理，併
    此敘明。按中華民國刑法第四十一條業於九十年一月十日公布修正，並於同年一
    月十二日生效，該條第一項規定：「犯最重本刑為五年以下有期徒刑以下之刑之
    罪，而受六月以下有期徒刑或拘役之宣告，因身體、教育、職業、家庭之關係或
    其他正當事由，執行顯有困難者，得以一元以上三元以下折算一日，易科罰金。
    但確因不執行所宣告之刑，難收矯正之效，或難以維持法秩序者，不在此限。」
    又前述易科罰金之折算標準，業據罰金罰鍰提高標準條例第二條前段規定，就其
    原定數額提高為一百倍折算一日。本件被告犯罪後，刑法第四十一條規定業經修
    正公布，已如前述，經比較結果，以修正後之新法有利於被告，依刑法第二條第
    一項前段規定，應適用新法。爰審酌被告等之犯罪動機、目的等一切情狀，分別
    量處如主文所示之刑，並諭知易科罰金之折算標準。又被告等前皆未曾受有期徒
    刑以上刑之宣告，有卷附台灣士林地方法院檢察署刑案資料查註紀錄表可稽，皆
    因一時失慮，偶罹刑典，經此刑之宣告後，應知警惕而無再犯之虞，本院因認暫
    不執行其刑為當，均併予宣告緩刑，用啟自新。
三、至案外人熊健民部分未經公訴人提起公訴，本院固無從予以審理，惟其所涉偽造
    文書等犯嫌，宜由檢察官續行偵查，附此敘明。
四、據上論斷，應依刑事訴訟法第二百九十九條第一項前段，台灣地區與大陸地區人
    民關係條例第八十三條第一項，刑法第二條第一項前段、第十一條前段、第二十
    八條、第五十六條、第五十五條、第二百十六條、第二百十四條、第四十一條第
    一項前段、第七十四條第一款，罰金罰鍰提高標準條例第一條前段、第二條，判
    決如主文。
本案經檢察官譚德周到庭執行職務
中      華      民      國      九十      年      四    月      三      日
                                  臺灣士林地方法院刑事第三庭
                                          法  官
右正本證明與原本無異
如不服本判決應於送達後十日內向本院提出上訴狀
                                          書記官
中      華      民      國      九十      年      三    月    二十六    日
刑法第二百一十四條
 (使公務員登載不實罪)
明知為不實之事項，而使公務員登載於職務上所掌之公文書，足以生損害於公眾或他
人者，處三年以下有期徒刑、拘役或五百元以下罰金。
刑法第二百一十六條
 (行使偽造變造或登載不實之文書罪)
行使第二百十條至第二百十五條之文書者，依偽造、變造文書或登載不實事項或使登
載不實事項之規定處斷。
臺灣地區與大陸地區人民關係條例第十五條第四款、第五款
左列行為不得為之：
四  僱用或留用大陸地區人民在臺灣地區從事未經許可或與許可範圍不符之工作。
五  居間介紹他人為前款之行為。
臺灣地區與大陸地區人民關係條例第八十三條第一項
違反第十五條第四款或第五款規定者，處二年以下有期徒刑、拘役或科或併科新台幣
三十萬元以下罰金。


司法院資訊處製作；財團法人民間司法改革基金會備份。
